【裁判字號】    99,聲再,76
【裁判日期】    990726
【裁判案由】    妨害公務
【裁判全文】
臺灣高等法院臺南分院刑事裁定          99年度聲再字第76號
再審聲請人
即受判決人  乙○○
            甲○○
上二人共同
選任辯護人  蕭麗琍  律師
上列聲請人因妨害公務案件，對於本院九十七年度上訴字第四三
二號，中華民國九十七年七月二十九日第二審確定判決（臺灣台
南地方法院檢察署九十六年度偵字第一九九三號），聲請再審，
本院裁定如下：
    主  文
再審之聲請駁回。
    理  由
一、本件聲請意旨略以：
（一）本件扣得之農藥原體「巴拉刈」（二氯鹽）一百五十二桶
      之盛裝容器為HDPE材質；而據臺灣塑膠工業股份有限公司
      聚烯事業部技術資料記載有關台塑烯高密度聚乙烯（HDPE
      ）台塑烯HDPE所有品別都含有抗氧化劑及制酸劑（即鹼性
      物質）；又行政院農委會委託製造公告之「物質安全資料
      表」，有關巴拉刈二氯鹽之安全性及反應性「鹼溶液：水
      解…」，故當巴拉刈水溶液和鹼性物質接觸時，巴拉刈會
      被分解，巴拉刈之含量自然會降低。原判決所引用之農業
      藥物毒物試驗所的鑑定報告，全未參考盛裝巴拉刈容器之
      酸鹼性，即認「本件扣案存放農藥原體『巴拉刈』之桶內
      產生大量之水，應非該農藥原體所分解而產生」，而為聲
      請人不利之認定，上開證物於事實審法院判決前業已存在
      ，為法院、當事人所不知，不及調查斟酌，至其後始行發
      現，自構成再審之理由。
（二）世界著名科學期刊「Nature」（No.4996,July 31,1965）
      刊載「巴拉刈之光化學裂解」，均載明巴拉刈在無氧氣存
      在下，經紫外線照射後，巴拉刈成分分解、消失，濃度會
      降低。行政院農業委員會農業藥物毒物試驗所編印之「農
      藥標準規格與檢驗方法」第六輯亦有巴拉刈在鹼性中水解
      ，水溶液中照射紫外光分解之記載，是扣案之巴拉刈水溶
      液，係盛裝在高密度聚乙烯容器下，且因公司廠房整修，
      暴露於陽光下達十五天以上，此兩種因素均促使巴拉刈分
      解，巴拉刈濃度自然降低。
（三）依農藥管理法及相關規定，任何農藥原體及成品，均需經
      行政院農業委員會動植物防疫檢驗局審核「有效期間」，
      是可直接認定如逾有效期間，其成分會分解、裂解或濃度
      降低，參酌案外人國慶化學股份有限公司生產之巴拉刈百
      分之四十二原體，有效期間為三年，本件扣案巴拉刈係於
      九十年五月一日扣案，至九十四年四月二十七日、同年八
      月十日抽驗，已存放逾四年，已逾有效期間，其成分必然
      消退，故本件有聲請再審之原因。爰依刑事訴訟法第四百
      二十條第一項第六款規定，聲請人為此依法聲請再審，請
      求准予開始再審等語。
二、按因發見確實之新證據，足認受有罪判決之人應受無罪之判
    決者得聲請再審，固為刑事訴訟法第四百二十條第一項第六
    款所明定。惟所謂發見新證據，係指該證據當時已經存在，
    為法院及當事人所不及知，不及調查斟酌，至其後始行發見
    ，且就證據本身形式上觀察，固不以絕對不須經過調查程序
    為條件，但必須顯然可認為足以動搖原有罪確定判決，而為
    受判決人無罪、免訴、免刑或輕於原判決所認罪名之判決者
    為限。此受理聲請再審之最後事實審法院，應就聲請再審理
    由之所謂「新證據」，是否具備事實審判決前已經存在，為
    法院、當事人所不知，事後方行發見之「嶄新性」，及顯然
    可認足以動搖原有罪確定判決，應為無罪、免訴、免刑或輕
    於原判決罪名之「顯然性」二要件，加以審查，為判斷應否
    准予開始再審之準據，有最高法院八十五年度台抗字第三○
    八號裁定可參。又此所謂「確實之新證據」，係指其證據之
    本身在客觀上可認為真實，勿須經過調查，即足以動搖原判
    決，使受刑人得受有利之裁判者而言，若在客觀上就其之真
    實性為如何，尚欠明瞭，非經相當之調查，不能辨其真偽，
    即與確實新證據之「確實」含義不符，自難據為聲請再審之
    理由（最高法院七十年度台抗字第一六一號裁定參照）。綜
    上所述，刑事訴訟法第四百二十條第一項第六款所謂發見新
    證據，係指該證據當於事實審法院判決前已經存在，為法院
    及當事人所不知及調查斟酌，而於判決事後始經發見者而言
    ，該證據之成立並非在判決確定之後始成立，且該證據必須
    毋須經調查程序，並顯然可認為確實足以動搖原確定判決，
    而為受判決人有利之判決者為限。
三、經查：
（一）本件確定判決認定聲請人有該判決事實欄所記載之犯行，
      係綜核：九十年五月一日臺灣臺南地方法院檢察署檢察
      官指揮臺南縣警察局新營分局警員於中科精密化學股份有
      限公司、台聯實業股份有限公司分別查扣農藥原體「巴拉
      刈」（二氯鹽）總計一百五十二桶（每桶重二百公斤），
      並分別委託被告乙○○、甲○○等人保管，有搜索票、執
      行搜索報告、保管條、勘驗筆錄影本等在卷可參；上開
      扣押物經分別取樣送驗，以高效液相層析法檢驗結果，其
      中二件所含「巴拉刈」成分分別高達百分之四十五點二、
      百分之五十點五，有行政院農業委員會農業藥物毒物試驗
      所九十年五月十日函及所附檢驗結果報告可證；本件扣
      案之農藥原體業經本院於九十四年三月二日以九十三年度
      上易字第三六一號判決宣告應予沒收，而臺灣臺南地方法
      院檢察署檢察官為執行沒收之處分，於九十四年四月二十
      七日、八月十日會同行政院農業委員會人員到場對扣案物
      採樣送驗之事實，有上開判決書及勘驗筆錄各一份及採樣
      現場照片共十八張在卷可佐；檢驗人員就本件扣案物另
      為採樣檢驗結果，經綜合九十四年四月二十七日之隨機抽
      檢結果，顯示扣案物中「巴拉刈」所佔比例為百分之四點
      九二至五點一五，含水量為百分之七十五點四至七十七；
      九十四年八月十日隨機抽檢結果顯示扣案物中「巴拉刈」
      所佔比例平均為百分之五點零八至五點二三，業據行政院
      農業委員會農業藥物毒物試驗所九十四年五月五日、八月
      二十二日函及所附檢驗結果報告各一份函覆在卷；證人
      即行政院農業委員會農業藥物毒物試驗所馮海東於偵查中
      證稱：伊參與九十四年四月二十七日、八月十日執行本件
      扣案物沒收前之檢驗，發現檢測容器內之水含量高達百分
      之七十以上，與九十年查扣時容器內水所佔之比例顯不相
      當…就算該成分會分解，分解出的產物也不是水，科學上
      不可能有如此高比例之水成分存在於容器中，伊認為有人
      為因素在內等語；證人楊燿吉、清龍、張振隆、陳明
      朝於偵查中證稱：存放扣案物之倉庫所屬之公司平日即有
      嚴密之保全措施，外人實不易入侵，僅有公司所屬人員得
      以依一定之程序進出等語；國立成功大學九十六年十一
      月三十日成大理院字第０九六０００七四七０號函覆本院
      認：「巴拉刈」在自然界很容易被微生物分解，分解的主
      要產物為二氧化碳和少量的醋酸等物函覆在卷；九十七
      年六月二十三日藥物毒物試驗所藥試化字第０九七二五０
      五二二九號函認：查扣中科公司巴拉刈原體存放於二百公
      升塑膠桶，依九十四年四月二十七日及八月十日採樣時觀
      察桶內頂空，僅存有空氣約二十公升，依空氣中氧含量約
      百分之二十一估算，僅合氧約六克，巴拉刈原體中溶氧依
      攝氏二十度水溶氧九點一mg/L估算為一點八克，其總量應
      小於八克等情，作為認定犯罪事實之依據（見原確定判決
      理由欄一、二部分）。原判決已詳細說明認定聲請人等有
      隱匿公務員委託第三人掌管之物品之犯行得心證之理由及
      判斷之依據，並就聲請人有利及不利之處逐一指陳甚詳，
      有該確定判決在卷可稽。
（二）本件聲請再審意旨雖以：臺灣塑膠工業股份有限公司聚
      烯事業部技術資料。行政院農委會委託製造公告之「物
      質安全資料表」。科學期刊「Nature」文章，行政院
      農業委員會農業藥物毒物試驗編印之「農藥標準規格與檢
      驗方法」第六輯等文獻，說明本件扣案之巴拉刈水溶液，
      係盛裝在高密度聚乙烯容器，且暴露於陽光下達十五天以
      上，已逾有效期限而分解，本件扣案之巴拉刈濃度自然降
      低云云；然查聲請人所指之新證據，固具備事實審判決前
      已經存在，為法院、當事人所不知，事後方行發見之所謂
      「嶄新性」；但臺灣塑膠工業股份有限公司聚烯事業部技
      術資料記載有關台塑烯高密度聚乙烯（HDPE）台塑烯HDPE
      所有品別都含有抗氧化劑及制酸劑（即鹼性物質）；又行
      政院農委會委託製造公告之「物質安全資料表」，有關巴
      拉刈二氯鹽之安全性及反應性「鹼溶液：水解…」，故當
      巴拉刈水溶液和鹼性物質接觸時，巴拉刈會被分解，巴拉
      刈之含量自然會降低等情；惟其降低之比例含量為何？並
      無相關數據或檢驗報告足供本院審酌，顯然不足以動搖原
      有罪確定判決，應為無罪或或輕於原判決罪名之「顯然性
      」要件。又科學期刊「Nature」(No.4996,July31, 1965)
      及行政院農業委員會農業藥物毒物試驗所編印之「農藥標
      準規格與檢驗方法」第六輯，固均有刊載巴拉刈在無氧氣
      存在下，經紫外線照射後，巴拉刈成分分解、消失，濃度
      會降低云云，然聲請人所列出之證據，僅為各該文章作者
      對巴拉刈物理化學性質所作之說明，並非本案之直接或間
      接證據，聲請人將之列為證據，已有未合，且上開資料亦
      無相關之數據得據以認定以盛裝容器為HDPE材質為盛裝容
      器之巴拉刈；經紫外線照射，於四年後，巴拉刈成分分解
      、消失之濃度，會由百分之四五點二、五十點五降低為百
      分之五點０八、五點二三，自亦不符「顯然性」之要件。
      至聲請意旨以農藥管理法及相關規定，任何農藥原體及成
      品，均需經行政院農業委員會動植物防疫檢驗局審核「有
      效期間」，而謂本件扣押物應可認定已逾保存期限，濃度
      自然降低云云，更屬聲請人主觀自行臆測，難認有據。
四、綜上所述，聲請人所指事項及所述理由，無非係關於本院確
    定之判決，就案內所有證據本於調查所得心證，分別定其取
    捨，而為事實之判斷，本屬職權之行使；又證據之證明力，
    亦即證據之價值判斷，由事實審法院本其自由心證，依據證
    據法則，而為合理之判斷證據之證明力，係屬法院依職權之
    合法行使。聲請意旨仍執陳詞否認有前開犯行，就犯罪事實
    之有無再事爭執，或對原判決所憑之採證有所質疑而已，其
    雖主張依據刑事訴訟法第四百二十條第一項第六款發見確實
    之新證據，提出之各項證據，惟尚不符合「顯然性」之要件
    ，不足以推翻原確定判決所憑之證據，而對再審聲請人為更
    有利之判決，本件再審聲請為無理由，應予駁回。
五、據上論斷，應依刑事訴訟法第四百三十四條第一項，裁定如
    主文。
中    華    民    國    99    年    7     月    26    日
                  刑事第二庭    審判長法  官  葉居正
                                      法  官  洪碧雀
                                      法  官  陳春長
以上正本證明與原本無異。
如不服本裁定，應於收受本裁定後五日內向本院提出抗告狀。
                                      書記官  尤乃玉
中    華    民    國    99    年    7     月    26    日

司法院資訊處製作；財團法人民間司法改革基金會備份。
